【裁判字號】    98,台上,7396
【裁判日期】    981210
【裁判案由】    違反毒品危害防制條例
【裁判全文】
最高法院刑事判決            九十八年度台上字第七三九六號
上  訴  人  台灣高等法院高雄分院檢察署檢察官
被      告  甲○○
上列上訴人因被告違反毒品危害防制條例案件，不服台灣高等法
院高雄分院中華民國九十八年六月十五日第二審更審判決（九十
八年度上更(一)字第五四號，起訴案號：台灣高雄地方法院檢察署
九十六年度偵字第二三八三六、二九七一二號），提起上訴，本
院判決如下：
    主  文
上訴駁回。
    理  由
按刑事訴訟法第三百七十七條規定，上訴於第三審法院，非以判
決違背法令為理由，不得為之。是提起第三審上訴，應以原判決
違背法令為理由，係屬法定要件。如果上訴理由書狀並未依據卷
內訴訟資料，具體指摘原判決不適用何種法則或如何適用不當，
或所指摘原判決違法情事，顯與法律規定得為第三審上訴理由之
違法情形，不相適合時，均應認其上訴為不合法律上之程式，予
以駁回。又檢察官就被告犯罪事實，應負舉證責任，並指出證明
之方法，為刑事訴訟法第一百六十一條所明定。因此，檢察官對
於起訴之犯罪事實，應負實質之舉證責任。倘其所提出之證據，
不足為被告有罪之積極證明，或其闡明之證明方法，無從說服法
院形成被告有罪之心證，基於無罪推定之原則，自應為被告無罪
之諭知。而認定犯罪事實所憑之證據，無論直接或間接證據，其
為訴訟上之證明，須於通常一般之人均不致有所懷疑，而得確信
其為真實之程度者，始得據為有罪之認定，倘其證明尚未達到此
一程度，而有合理之懷疑存在時，事實審法院復已就其心證上理
由予以闡述，敘明其如何無從為有罪之確信，因而為無罪之判決
，尚不得任意指為違法。本件原判決經審理結果，認不能證明被
告甲○○有起訴書所載毒品危害防制條例第四條第三項製造第三
級毒品之犯罪，因而撤銷第一審該部分之科刑判決，改判諭知被
告無罪，已詳敘其取捨證據之結果及無從為有罪判決之心證理由
。從形式上觀察，無足以影響判決結果之違法情形存在。檢察官
上訴意旨略謂：依所載同案被告簡成見（經判處罪刑確定）與不
明人士間通訊監察內容，被告關於簡成見曾提及欲以新台幣（下
同）五萬元向其承租工寮之供述與事實相符，又該工寮聯外為山
間小路，缺乏停車空間，被告於法務部調查局南部地區機動工作
組（下稱調查局）坦承有懷疑簡成見或係利用工寮設賭場等旨，
僅係避就之詞；簡成見證稱承借工寮係供友人暫住，被告未收費
等情，與被告供稱簡成見有提及要給付五萬元及現場查扣物品之
規模不符，該證詞顯為迴護之詞，原判決未說明上揭不利於被告
之證據何以不足採之理由，有理由不備之違法；原判決就通訊監
察內容關於簡成見交代被告勿進入工寮之說明，有違經驗法則，
而證人張必勝向被告商借工寮之情形與本案情節不同，難為有利
於被告之認定等語。惟查，原判決已詳細敘明就其調查證據之結
果，簡成見係偶遇被告時曾提及欲以五萬元向其承租工寮，然實
際係經被告免費提供使用；被告於簡成見等人製毒（愷他命）期
間從未進入該工寮或提供任何協助，簡成見係隱瞞被告承借工寮
供製毒場所等情，已依卷內調查所得之證據資料，逐一剖析論列
，參互勾稽判斷，無從獲致被告有檢察官所指犯罪之心證理由稽
詳，所為論斷，從形式上觀察，無悖於經驗法則及論理法則，尚
難漫指為違法，未同時說明與判決本旨無關之證據如何不足採，
乃取捨證據之當然結果，尚非理由不備；又既乏證據證明被告知
情簡成見係為製毒目的承借工寮，被告於調查局供稱懷疑簡成見
係設賭場等詞即無足執為不利於被告之認定。檢察官上訴意旨，
對於原判決究竟如何違背法令，非依卷內資料為具體指摘，徒憑
己見，對於原判決已詳為論斷之事項，再為事實之爭辯，並對原
審採證認事之職權行使，任意指摘，難謂已符合首揭法定上訴要
件，應認其上訴不合法律上之程式，予以駁回。
據上論結，應依刑事訴訟法第三百九十五條前段，判決如主文。
中    華    民    國  九十八  年   十二   月    十    日
                      最高法院刑事第十一庭
                          審判長法官  石  木  欽
                                法官  洪  佳  濱
                                法官  韓  金  秀
                                法官  段  景  榕
                                法官  周  煙  平
      本件正本證明與原本無異
                                      書  記  官
中    華    民    國  九十八  年   十二   月   十四   日
                                                     m


司法院資訊處製作；財團法人民間司法改革基金會備份。
